【裁判字號】    89,台上,4559
【裁判日期】    890803
【裁判案由】    竊盜
【裁判全文】
最高法院刑事判決                              八十九年度台上字第四五五九號
    上  訴  人  甲○○
    選任辯護人  王炳輝律師
右上訴人因竊盜案件，不服台灣高等法院台中分院中華民國八十七年二月十七日第二
審判決（八十六年度上訴字第二八四八號，起訴案號：台灣台中地方法院檢察署八十
五年度偵字第一九六五四號），提起上訴，本院判決如左：
    主  文
原判決撤銷，發回台灣高等法院台中分院。
    理  由
本件原判決認定上訴人甲○○與均已成年綽號「小陳」之不詳姓名男子及自稱為「林
世德」之男子，於民國八十五年九月間在不詳處所謀議共組竊盜集團，由綽號「小陳
」者負責竊車，再將竊得之機車交由上訴人負責解體。上訴人於同年八月十日以每月
新台幣（下同）九萬五千元之代價租得台北縣板橋市○○路○段二十九巷一三一弄三
一之十六號之廠房，供作解體贓車之場所，綽號「小陳」者並於原判決附表所示之時
地，連續竊取得如原判決附表所示之機車共一百八十五輛，得手後均騎往上訴人承租
之上址廠房解體，並將解體後之機車零件、引擎裝入貨櫃，委由不知情之賴花秀出口
至香港，再由林世德負責處理出口至大陸地區牟利，並藉此為生，而以竊盜為常業。
嗣於同年十月十五日下午四時三十分許，為台灣省政府警務處刑事警察大隊會同相關
單位在上開廠房內當場查獲，並扣得如原判決附表所示（編號９９部分除外）之機車
共一百零五輛等情。因而維持第一審論處上訴人共同以竊盜為常業罪刑之判決，駁回
上訴人在第二審之上訴，固非無見。
惟查：(一)、審理事實之法院，對於被告有利及不利之證據，應從各方面詳予調查，期
能發現真實。且被告之自白不得作為有罪判決之唯一證據，仍應調查其他必要之證據
，以察其是否與事實相符，刑事訴訟法第一百五十六條第二項定有明文。原判決事實
欄認定綽號「小陳」者於原判決附表所示之時地，竊取得如原判決附表所示之機車共
一百八十五輛，得手後均騎往上訴人所承租之前開廠房交由上訴人解體，嗣於八十五
年十月十五日下午四時三十分許，為警會同相關單位在上訴人所承租之前開廠房查獲
等情。係依憑上訴人於警訊、偵查、第一審及原審審理中，對上情均供承不諱，為主
要之論據。惟查上訴人既已於八十五年十月十五日下午四時三十分，為警會同相關單
位在其所承租之前開廠房查獲，且依警方所製作之搜索扣押筆錄記載，原判決附表編
號１至９８所示之機車，並已於查獲當日加以扣押（偵查卷第二十一頁）。而原判決
附表編號９、１５、２８、７３、９６所示之機車，其失竊時間則均在上訴人於八十
五年十月十五日為警查獲之後。綽號「小陳」者是否能於上訴人為警會同相關單位查
獲後，再竊得已遭警扣押之上開機車騎交上訴人解體，顯非無疑。原判決對上訴人關
於上開部分之自白，未詳細調查是否與事實相符，遽行判決，尚嫌速斷，其審理猶有
未盡。又上訴人隨即於八十五年十月十六日，經警移送檢察官訊問後予以羈押並禁止
接見及通信，有台灣台中地方法院檢察署八十五年十月十六日點名單、命令書、押票
回證（偵查卷第二十六頁、第三十一頁、第三十五頁）附卷可稽。上訴人既為警查獲
移送檢察官羈押並禁止接見及通信，則自八十五年十月十五日下午四時三十分之後，
上訴人既均在公權力拘束其行動自由中，上訴人係如何與綽號「小陳」等人為犯意之
聯絡，而就綽號「小陳」者其後再竊取機車之行為，亦應負共同正犯之責任，原判決
就此部分並未說明所憑之證據及得心證之理由，亦有可議。(二)、科刑判決所認定之事
實，與其所採用之證據不相適合，即屬證據上理由矛盾。原判決認定上訴人與綽號「
小陳」及自稱「林世德」之人，於八十五年九月間謀議推由綽號「小陳」之人負責竊
車，再將竊得之機車騎往上訴人於八十五年八月十日，以每月九萬五千元租得供作解
體場所之台北縣板橋市○○路○段二十九巷一三一弄三十一之十六號廠房，由上訴人
負責將竊得之機車解體等情（原判決正本第二頁第二行至第五行）。係依憑上情業據
上訴人於警訊中供承不諱，為主要論據之一。然上訴人於警訊中係供稱：伊與綽號「
小陳」及自稱「林世德」之人，從八十五年八月開始合作，廠房由伊租用，「小陳」
竊得之機車以每部五千元賣與伊等情（警卷第一頁背面、第二頁）。原判決認定上訴
人與綽號「小陳」及自稱「林世德」之人，共同謀議為本件犯行之時間，核與卷內上
訴人警訊筆錄所載內容不盡相符，難謂於法無違。且原判決既認定上訴人與綽號「小
陳」及自稱「林世德」之人，係於八十五年九月間方共同謀議為本件犯行。乃又認定
上訴人於其等共同謀議前之八十五年八月十日，即以每月高達九萬五千元之租金租得
前開廠房供解體機車之用。原判決所認定之前開事實其前後不盡相符，復未說明為上
開認定所依憑之證據及得心證之理由，亦有未洽。(三)、刑事訴訟法第九十五條於八十
六年十二月十九日修正公布，同月二十一日生效，規定訊問被告應先告知下列事項：
(1)、犯罪嫌疑及所犯所有罪名，罪名經告知後，認為應變更者，應再告知。(2)、得保
持緘默，無須違背自己之意思而為陳述。(3)、得選任辯護人。(4)、得請求調查有利之
證據。旨在使被告得以充分行使防禦權，以達刑事訴訟為發見真實，並顧及程序公正
保障人權之目的。此項規定於總則編內，原審之審判自有其適用。原審於八十七年二
月十日上午九時十分審判期日訊問上訴人時，並未踐行上開程序，其訴訟程序難認全
無瑕疵。上訴意旨指摘原判決不當，尚非全無理由，應認有撤銷發回更審之原因。
據上論結，應依刑事訴訟法第三百九十七條、第四百零一條，判決如主文。
中      華      民      國    八十九    年      八      月      三      日
                              最高法院刑事第五庭
                                  審判長法官  董  明  霈
                                        法官  丁  錦  清
                                        法官  林  茂  雄
                                        法官  王  居  財
                                        法官  張  祺  祥
      右正本證明與原本無異
                                              書  記  官
中      華      民      國    八十九    年      八      月      十      日


司法院資訊處製作；財團法人民間司法改革基金會備份。
